臺灣高雄地方法院刑事裁定
111年度聲簡再字第13號
再審聲請人
即受判決人  陳金玲


上列聲請人因過失傷害案件，對於本院中華民國109年度交簡上
字第27號刑事確定判決聲請再審，本院裁定如下：
    主  文
再審之聲請駁回。
    理  由
一、聲請再審意旨略以：再審聲請人即受判決人陳金玲(下稱聲
    請人)因過失傷害案件，經本院109年度交簡上字第27號判決
    判處有罪確定，然同案民事損害賠償事件經本院以109年度
    訴字第212號民事判決(下稱系爭民事判決)認定告訴人陳惠
    卿駛至肇事路口尚未與聲請人發生碰撞前，已駛出與對向車
    道區隔之雙黃線，且當時車速對比前方緩步自紅燈停止線內
    出發之前方機車，車速顯然較快，並無明顯之減速或剎車跡
    象，告訴人對於本件事故之發生係有過失甚明，此有系爭民
    事判決監視器影像勘驗筆錄1份(下稱民事勘驗筆錄)及翻拍
    照片12張等在卷可佐，且告訴人之過失行為為本件交通事故
    之全部原因，聲請人無任何過失，因而以系爭民事判決及民
    事勘驗筆錄為新事證，爰依刑事訴訟法第420條第1項第6款
    之規定，聲請再審等語。
二、按法院認為無再審理由者，應以裁定駁回之，刑事訴訟法第
    434 條第1 項定有明文。次按有罪之判決確定後，因發現新
    事實或新證據，單獨或與先前之證據綜合判斷，足認受有罪
    判決之人應受無罪、免訴、免刑或輕於原判決所認罪名之判
    決者，為受判決人之利益，得聲請再審；此所謂新事實或新
    證據，指判決確定前已存在或成立而未及調查斟酌，及判決
    確定後始存在或成立之事實、證據，刑事訴訟法第420條第1
    項第6款、第3項分別定有明文。故所謂「新事實」或「新證
    據」，須具有未判斷資料性之「新規性」，舉凡法院未經發
    現而不及調查審酌，不論該事實或證據之成立或存在，係在
    判決確定之前或之後，就其實質之證據價值未曾予評價者而
    言。如受判決人提出之事實或證據，業經法院在審判程序中
    為調查、辯論，無論最終在原確定判決中本於自由心證論述
    其取捨判斷之理由；抑或捨棄不採卻未敘明其捨棄理由之情
    事，均非未及調查斟酌之情形。通過新規性之審查後，尚須
    審查證據之「顯著性」，此重在證據之證明力，由法院就該
    新事實或新證據，不論係單獨或與先前之證據綜合判斷，須
    使再審法院對原確定判決認定之事實產生合理懷疑，並認足
    以動搖原確定判決而為有利受判決人之蓋然性存在。而該等
    事實或證據是否足使再審法院合理相信足以動搖原有罪之確
    定判決，而開啟再審程式，當受客觀存在之經驗法則、論理
    法則所支配，並非聲請人任憑主觀、片面自作主張，就已完
    足。如聲請再審之理由僅係對原確定判決之認定事實再行爭
    辯，或對原確定判決採證認事職權之適法行使，任意指摘，
    或對法院依職權取捨證據持相異評價，縱法院審酌上開證據
    ，仍無法動搖原確定判決之結果者，亦不符合此條款所定提
    起再審之要件。另所謂「輕於原判決所認罪名之判決」者，
    所稱「罪名」，與輕於原判決所宣告之「罪刑」有別，係指
    與原判決所認罪名比較，係相異且法定刑較輕之罪名而言。
    同一罪名之有無刑罰加減之原因，如自首、未遂犯、累犯等
    刑之加減，僅影響科刑範圍，但罪質不變，至於宣告刑之輕
    重，乃量刑問題，均非屬前揭法條所指罪名範圍，自不得據
    以再審（最高法院109年度台抗字第1099號裁定意旨參照）
    。
三、經查：
　㈠本件聲請人於民國107年11月9日11時48分許，騎乘車牌號碼0
    00-000號普通重型機車，沿高雄市鳳山區南華路由南往北方
    向行駛，行經南華路、五甲二路交岔路口前時，應注意變換
    車道時，應讓直行車先行，並注意安全距離，復應注意機車
    行駛之車道，應依標線行駛，且雙黃實線（下稱雙黃線）設
    於路段中，用以分隔對向車道，並雙向禁止跨越，竟疏未注
    意讓直行車先行並注意安全距離，貿然騎車向左跨越雙黃線
    行駛，適告訴人騎乘車牌號碼000-000號普通輕型機車搭載
    簡香綺，沿南華路由南往北方向行駛，並從聲請人之上開機
    車左後方直行而至，聲請人之上開機車左後車身遂與告訴人
    之上揭機車右前車身發生碰撞，使告訴人、簡香綺人車倒地
    並受傷，聲請人所犯修正前刑法第284條前段過失傷害案件
    ，業經原確定判決綜合聲請人之自白、證人即告訴人陳惠卿
    、簡香綺之證述，及安泰醫院、杏和醫院診斷證明書、車輛
    詳細資料報表2份、公路監理電子閘門列印資料1份、道路交
    通事故調查報告表（一）、（二）-1影本各1 份、車禍現場
    及車損情形之照片影本21張、本院勘驗筆錄1份等證據，據
    以認定本案犯罪事實，並判處聲請人有期徒刑2月，及諭知
    易科罰金之折算標準確定。是以，原確定判決乃係綜合上揭
    各項事證，始認定聲請人確有本案犯行，此經本院依職權調
    閱前揭卷證審閱無訛。
　㈡聲請意旨所指新事實或新證據為民事勘驗筆錄、系爭民事判
    決（見聲簡再卷第5頁、第156頁）。惟：
　①觀之民事勘驗筆錄之內容（見聲簡再卷第51頁），足認本院
    民事庭是勘驗路旁店家之監視器影像（拍攝時間：107年11
    月9日上午11時41分；檔名：00000000-000000.mp4）。然同
    一拍攝時間、檔名之監視器影像，業經原確定判決法院於審
    理時當庭勘驗，有審判筆錄1份在卷可憑（下稱刑事勘驗筆
    錄，見交簡上卷第120頁至第121頁）。由刑事勘驗筆錄記載
    可知，聲請人與告訴人所騎乘之機車於兩車碰撞前1秒，均
    已跨越雙黃線乙節，然前揭情節，業經原確定判決審酌後，
    認為「告訴人陳惠卿為閃避突然欲跨越雙黃線行駛之被告上
    開機車，遂向左偏行，以致於自己也跨越雙黃線行駛，並與
    被告之上開機車發生碰撞，亦難謂有何必然背於經驗法則之
    情事。」（見原確定判決第6頁第4行至第7行），故民事勘
    驗筆錄所勘驗之監視器影像內容，業經原確定判決審酌，依
    前揭最高法院判決意旨，非屬「新事實」或「新證據」甚明
    ，聲請人執此認係「新事實」或「新證據」，顯與刑事訴訟
    法第420條第1項第6款規定之「新事實」或「新證據」要件
    不符。
  ②聲請人雖認為系爭民事判決對告訴人是否有過失認定與原確
    定判決有異，且系爭民事判決審理終結時間晚於原確定判決
    ，而認為系爭民事判決屬於新事實、新證據。然系爭民事判
    決係認定聲請人駕駛機車欲左轉時，跨越雙黃線，而與告訴
    人之機車發生碰撞等情，有系爭民事判決在卷可查，益徵系
    爭民事判決亦認為聲請人對於本件車禍有肇事原因，並非認
    定聲請人全無過失，是以系爭民事判決不論係單獨或與先前
    之證據綜合判斷，均無法使本院對原確定判決認定之事實產
    生合理懷疑之「顯著性」存在。況且，系爭民事判決認定告
    訴人對本件交通事故之成因與有過失，然告訴人與有過失僅
    是民事賠償責任之劃分，與刑事上被告之過失責任是否成立
    無關，顯無法動搖原確定判決之結果，誠如最高法院109年
    度台抗字第1009號裁定意旨所載，宣告刑之輕重，乃量刑問
    題，均非屬前揭法條所指罪名範圍，自不得據以再審。
四、綜上，聲請人所指上開原審漏未審酌之證據，係早已存在於
    卷內並經原審調查斟酌之證據，且無論單獨或與先前之證據
    綜合判斷，亦不足以動搖原有罪確定判決，而得為聲請人無
    罪或輕於原確定判決所認之罪名，核與刑事訴訟法第420 條
    第1 項第6 款規定之要件不符。是本案聲請再審為無理由，
    應予駁回。
五、不得上訴於第三審法院之案件，其第二審法院所為裁定，不
    得抗告，刑事訴訟法第405條定有明文。又依刑事訴訟法第4
    55條之1第1項規定，適用簡易程序案件，經簡易判決處刑後
    ，對於簡易判決有不服者，固得上訴於管轄之第二審地方法
    院合議庭，惟經該管轄之第二審地方法院合議庭判決後，該
    案即告確定，不得再上訴於第三審法院，此觀刑事訴訟法第
    7編簡易程序之規定自明。聲請人對原確定判決聲請再審，
    係對管轄之第二審地方法院合議庭所為之確定判決聲請再審
    ，依據上開規定，對於本院駁回再審聲請之裁定，不得抗告
    ，併予此敘明。
六、依刑事訴訟法第434 條第1 項，裁定如主文。
中　　華　　民　　國　　111 　年　　9 　　月　 7　　　日
                  刑事第四庭  審判長法　官  陳川傑
                                    法　官  楊書琴
　　　　　　　　　　　　　　　　    法　官  蔡培彥
以上正本證明與原本無異。
不得抗告。
中　　華　　民　　國　　111 　年　　9 　　月　 7　　　日
                                    書記官  莊昕睿